【裁判字號】    95,交聲,911
【裁判日期】    951113
【裁判案由】    違反道路交通管理處罰條例聲明異議
【裁判全文】
臺灣臺北地方法院交通事件裁定         95年度交聲字第911號
異議人即
受處分人  甲○○
上列受處分人因違反道路交通管理處罰條例案件，對於交通部公
路總局臺北區監理所民國九十五年九月一日所為之處分（原處分
案號：北監自裁字裁四０－Ｃ00000000號），聲明異議
，本院裁定如下：
    主  文
異議駁回。
    理  由
一、按汽車停車時，自用汽車不得於營業汽車招呼站停車，道路
    交通安全規則第一百十二條第一項第八款定有明文。而汽車
    駕駛人停車時間、位置、方式、車種不依規定者，處新臺幣
    （下同）六百元以上一千二百元以下罰鍰，亦經道路交通管
    理處罰條例第五十六條第一項第九款定有明文。
二、本件異議人即受處分人甲○○所有車號七０五六－ＥＳ號自
    用小客車，於民國九十五年七月十日上午十時三十七分許，
    在臺北縣新店市○○街九五號佔用計程車招呼站停車，經臺
    北縣政府警察局新店交通分隊執勤員警發現，而駕駛人不在
    車上，乃以受處分人違反道路交通管理處罰條例第五十六條
    第一項第九款規定之行為，逕行掣單予以舉發，嗣受處分人
    於應到案日期前陳述意見，經原處分機關調查，仍認為受處
    分人有前開之違規，乃依上開道路交通管理處罰條例第五十
    六條第一項第九款及違反道路交通管理事件統一裁罰基準表
    等規定，於九十五年九月一日裁處受處分人罰鍰六百元。
三、本件受處分人固承認其所有之前開車號自用小客車於前揭時
    間停放於前揭地點之計程車招呼站而為警舉發之事實，惟聲
    明異議意旨略以：(一)永安街九十五號位於社區內，該社區○
    鄰○路○○街道寬廣，計程車隨處可招，根本無設立計程車
    招呼站之需要；(二)本人居住該社區已十三年，知道該處並非
    紅線區，是可停車處，於九十五年七月十日深夜三時許停放
    該處，停放時未注視地面，僅注意周遭是否有禁停標誌，但
    未發現；(三)該處地面有「計程車專用」字樣，卻沒有豎立計
    程車招呼站牌或不得停車之告示標誌輔助識別；(四)該社區並
    無設招呼站之必要，該處也非住戶習知之八十三巷口，突然
    繪設標線，既沒有輔助標誌，又未宣導，住戶如何得知；(五)
    該招呼站於九十五年六月六日繪設，竟遲至同年七月二十一
    日始設招呼站牌，因未發揮功能，又於同年九月十四日廢除
    ，該錯誤竟要住戶買單，如何令人心服云云。
四、惟查：
  (一)按駕駛人駕駛汽車，應遵守道路交通標誌、標線、號誌之指
    示，道路交通安全規則第九十條定有明文。查本件受處分人
    甲○○所有之車號七０五六－ＥＳ號自用小客車，於前揭時
    間，停放在臺北縣新店市○○街九十五號前，而該處地面繪
    有計程車專用停車格標線等情，為受處分人所是認。經臺北
    縣政府警察局新店分局（下稱新店分局）函請路權管理機關
    臺北縣政府查詢，縣府於九十五年八月三日以北府交管字第
    ０九五０五六二０三０號函覆略以：「經查該處計程車招呼
    站標線係於九十五年六月六日繪設，計程車招呼站牌面係於
    九十五年七月二十一日繪設完成」。又依臺北縣政府警察局
    九十一年一月十七日北警交字第０九一００三０七一一號函
    會議紀錄結論第九條規定：「新繪標線路段於第三日開始執
    行拖吊」；該車違規停車事實明確，新店分局員警依法舉發
    後拖吊移置並無不當等語，有新店分局九十五年八月十一日
    出具之北縣警店交裁字第０九五００三六四八一號函在卷可
    憑。至於道路停車之規劃設置及管理，係交通主管機關之權
    責，主管機關得考量道路情況、車輛流量、駕駛人需要等諸
    多因素通盤加以規劃設置，並隨時檢討，適時加以修正，並
    非法院所得置喙。人民對停車規劃雖得加以建議，惟道路交
    通標誌、標線一經交通主管機關劃設後，於依法變更前，人
    民即有遵守主管機關所設之停車時間、位置、方式、車種等
    規定之義務，尚不得以其主觀意見，逕認停車之規劃不當，
    而任意違反。否則，將使停車次序紊亂，嚴重危及道路秩序
    及用路人之權益，自不待言。
  (二)次按違反行政法上義務之行為非出於故意或過失者，不予處
    罰，行政罰法第七條定有明文。又應受行政罰之行為，僅須
    違反禁止規定或作為義務，而不以發生損害或危險為其要件
    者，推定為有過失，於行為人不能舉證證明自己無過失時，
    即應受處罰，此亦有司法院大法官會議釋字第二七五號解釋
    可資參照。本件受處分人既領有汽車駕駛執照，並親自參與
    交通運作，自應知悉且有遵守交通標誌、標線相關規定之義
    務，是受處分人上開所辯，縱然屬實，然其疏未察看劃設於
    地面之交通標線而停放其所有之自小客車於該處，雖非故意
    違反道路交通管理處罰條例之規定，惟仍屬違反禁止規定之
    過失行為。從而，本件受處分人有停車車種不依規定之違規
    行為，已堪認定。
五、綜上所述，受處分人確將其所有之前開車號自小客車佔用計
    程車招呼站停放，而有停車車種不依規定之違規行為，從而
    原處分機關依前揭道路交通管理處罰條例第五十六條第一項
    第九款、違反道路交通管理事件統一裁罰基準表之規定，裁
    處受處分人罰鍰六百元，核無違誤，本件受處分人之異議為
    無理由，自應將其異議駁回。
據上論斷，應依道路交通案件處理辦法第十九條，裁定如主文。
中    華    民    國    95    年    11    月    13    日
                  交通法庭法  官  林怡秀
本件正本證明與原本無異。
如不服本裁定，應於裁定送達後五日內向本院提出抗告狀。
                          書記官  林義盛
中    華    民    國    95    年    11    月    13    日


司法院資訊處製作；財團法人民間司法改革基金會備份。
